最高法院刑事判決　　　　　　　　　　　　　　　八十七年度台上字第二一三○號
　　上　訴　人　乙○○
　　　　　　　　甲○○
右上訴人等因殺人未遂案件，不服台灣高等法院中華民國八十七年四月十日第二審更
審判決（八十七年度上更(一)字第六五號，起訴案號：台灣板橋地方法院檢察署八十五
年度偵字第二三七七五號、八十六年度偵字第二三六一號），提起上訴，本院判決如
左：
    主  文
上訴駁回。
    理  由
按刑事訴訟法第三百七十七條規定：上訴於第三審法院，非以判決違背法令為理由，
不得為之。是提起第三審上訴，應以原判決違背法令為理由，係屬法定要件。如果上
訴理由狀並未依據卷內訴訟資料，具體指摘原判決不適用何種法則或如何適用不當，
或所指摘原判決違法情事，顯與法律規定得為第三審上訴理由之違法情形，不相適合
時，均應認其上訴為違背法律上之程式，予以駁回。本件原判決撤銷第一審關於上訴
人乙○○、甲○○殺人未遂部分之不當判決，改判仍論處其等共同殺人未遂罪刑，係
綜核被害人鄭再興、告訴人蔣寶鳳之指訴，證人蔡錫輝之證詞，馬偕紀念醫院病歷、
覆函暨扣案之電話聯絡簿、送貨單、帳簿等證據為論據，認定甲○○與鄭再興原係鄰
居，二人間有債務糾紛，甲○○遂支使綽號「小胖」之郭結村、綽號「阿西」之陳傳
賢（郭結村、陳傳賢另案審理）與另一綽號「阿南」之不詳姓名年籍成年男子三人，
於民國八十五年十一月二十三日下午十一時五十分許，至台北縣淡水鎮北投子六九號
鄭再興家中，邀鄭再興至同縣三重市○○路○段四二號漢隆洋酒店外，與乙○○、甲
○○會合。六人再至同縣三重市○○路與龍濱路口附近之公園談判，甲○○要求鄭再
興簽發本票以清償欠款新台幣（下同）一百二十萬元，為鄭再興所拒，甲○○、乙○
○、郭結村、陳傳賢、「阿南」等五人遂共同圍毆鄭再興，強迫其簽發每張面額十萬
元之本票十二張，以為債務之清償（妨害自由部分已判決確定）。嗣因甲○○認鄭再
興經濟能力不錯，進而要求鄭再興必須立即清償債務，因鄭再興無法立即給付，致談
判破裂，甲○○即鼓勵「給他死」等語，甲○○、乙○○、郭結村、陳傳賢、「阿南
」等五人另萌共同殺人之犯意聯絡，以郭結村、「阿南」預先購置之汽油共同潑灑鄭
再興，並由乙○○持打火機點燃，致鄭再興全身百分之九十三，呈二至三度燒傷，幸
鄭再興隨即將身上著火之衣物脫去，在草地上翻滾滅火，再跑至台北縣警察局三重分
局長泰派出所求救送醫，始倖免一死之事實，已詳其所憑之證據及認定之理由。而
以鄭再興於偵審中一再指稱：甲○○等四人均稱乙○○為「忠董」，伊隱約有見其左
臉有刀疤，手指有缺陷，至派出所求救時，員警即知為漢隆洋酒店之老板，確係由乙
○○點火，他們點火後即行離去，沒有施予援救等語。雖警員蔡錫輝於翌日曾以呼叫
器聯絡乙○○，乙○○回稱其人在台中，然此種通訊方式尚難作為不在場之證明。又
證人李政興、李賀揚固結稱：乙○○確曾於八十五年十一月某日晚間與李政興前往台
中找李賀揚，然正確日期已不復記憶云云，亦不足為乙○○為有利之證明。查鄭再興
與乙○○二人互不相識，夙無怨隙，若非乙○○參與本件犯行，鄭再興自無一再指認
之理。是乙○○所辯：伊於案發當日晚間前往台中，不在案發現場；甲○○所稱：一
時糊塗潑灑鄭再興汽油，又點煙不慎引燃汽油，鄭再興身體火後曾幫忙搶救、叫救
護車，非有意殺人云云，核係卸責飾詞，不足採信；上訴人等提出證人陳新昌、黃錩
錤之證明書，請求傳喚證明上訴人確有施予援救等情，已無必要，亦於理由內逐一指
駁。復說明上訴人等以汽油潑灑被害人全身，再以打火機點燃，拒為救護，任令被害
人自行求救，迨送醫時，全身百分之九十三嚴重灼傷，生命垂危，俱見上訴人等有殺
人之犯意，至上訴人行兇後，是否心生畏懼，要與殺人之犯意無涉等情綦詳。所為論
斷，俱有卷內證據資料足憑，從形式上觀察，原判決並無違背法令之情形存在。查依
法應於審判期日調查之證據未予調查，係指與待證事實有重要之關係，在客觀上有其
調查之必要性者而言，若非此所稱之證據而未予調查者，自不生訴訟程序違背法令之
問題。被害人鄭再興一再指稱伊被火灼燒後，係自行脫去衣褲，在草地上翻滾，並跑
至三重分局長泰派出所求救送醫，上訴人等均未予施救等語。如上訴人等五人有意施
救，幫忙滅火、泡水、送醫，被害人不可能全身為火灼傷百分之九十三，並自行向警
求救送醫之理。是原判決認定上訴人等有殺人之犯意，即非無據，上訴人等請求原審
傳訊證人陳弘昌、黃錩錤證明上訴人等有幫忙滅火、泡水、叫救護車云云，顯與事實
不符，而無調查之必要性，原審不予傳訊，自無違法可言。又鄭再興在馬偕紀念醫院
住院時無法口述案情，乃以手書稿紙一張略謂：「不敢確（定）、中董、老闆」等語
，無非係鄭再興原不識乙○○其人，僅記得其臉、手特徵，而不知其為漢隆洋酒店之
老闆，綽號「忠董」所致，迨其病情好轉後已能明確指認乙○○，則其前後指訴並無
矛盾之處，原審縱未為說明上述稿紙之憑信性，究與判決主旨無生影響，亦不得據為
提起第三審上訴之適法理由。再查證據之取捨及證據之證明力如何，均屬事實審法院
得自由裁量、判斷之職權，苟其此項裁量、判斷，並不悖乎通常一般之人日常生活經
驗之定則或論理法則，又於判決內論其何以作此判斷之心證理由者，即不得任意指
摘其為違法，據為提起第三審上訴之合法理由。上訴意旨置原判決上開明確論斷於不
顧，對原審採證、認事及證據證明力之審判職權行使，再事爭執鄭再興確曾積欠甲○
○債務，已經法院民事判決甲○○勝訴，甲○○在債權未獲償前不可能殺害鄭再興，
且上訴人見鄭再興身體火後，曾幫忙滅火、泡水、叫救護車，心生畏懼，豈有殺人
之犯意﹖至多僅成立傷害致重傷罪云云，漫指原判決違法。然其所指摘者均為單純事
實上之爭辯，要非適法之第三審上訴理由。至刑法第三十八條第一項第二款所定供犯
罪所用得沒收之物，以屬於犯人者為限，同法條第三項前段，著有明文。本件供上訴
人裝汽油所用之塑膠桶及引燃汽油之打火機，均未扣案，亦無證據證明為上訴人等所
有，原判決未予宣告沒收，尤無不當。是上訴意旨所指摘原判決違法情事，顯與法律
規定得為第三審上訴理由之違法情形，不相適合。揆諸首開說明，其上訴為違背法律
上之程式，應予駁回。
據上論結，應依刑事訴訟法第三百九十五條前段，判決如主文。
中      華      民      國    八十七    年      六      月     十八     日
                              最高法院刑事第八庭
                                  審判長法官  紀  俊  乾
                                        法官  楊  商  江
                                        法官  黃  正  興
                                        法官  丁  錦  清
                                        法官  陳  世  雄
      右正本證明與原本無異
                                              書  記  官
中      華      民      國    八十七    年      六      月    二十二    日
